【裁判字號】    96,訴,90
【裁判日期】    970520
【裁判案由】    違反槍砲彈藥刀械管制條例等
【裁判全文】
臺灣基隆地方法院刑事判決                96年度訴字第90號
公  訴  人  臺灣基隆地方法院檢察署檢察官
被      告  癸○○
上列被告因違反槍砲彈藥刀械管制條例等案件，經檢察官提起公訴
（95年度偵字第2905、3428號），本院判決如下：
    主  文
癸○○以加害生命、財產之事，恐嚇他人致生危害於安全，處有
期徒刑陸月，如易科罰金，以銀元參佰元即新台幣玖佰元折算壹
日，減為有期徒刑參月，如易科罰金，以銀元參佰元即新台幣玖
佰元折算壹日。扣案之門號0000000000 行動電話壹支（含SIM卡
）沒收。
被訴妨害自由部分無罪。
  事  實
一、緣庚○○於民國（下同）85年間向案外人陳如意借款，並陸
    續開立支票3 紙，金額共新台幣（下同）47萬元，以擔保前
    開債務，嗣因庚○○無力清償，且前開3 張支票復全數遭退
    票，庚○○遂於86年10月間再開立28張金額共415000元之本
    票交陳如意收執，惟庚○○仍無力清償，陳如意遂將前開支
    票及本票債權，以不詳代價轉讓予他人，其後該等支票及本
    票再全數輾轉由癸○○所取得。癸○○為順利追討前開票據
    債權，先後於95年6 月14日下午3時許及同年月16日下午3時
    許，夥同5至6名姓名、年籍不詳之成年男子，邀約庚○○至
    位於基隆市○○路40號之「米琪咖啡廳」談判債務問題，雙
    方未達成協議；而後癸○○復於同年月17日下午，亦夥同數
    名姓名、年籍不詳之成年男子，至庚○○胞兄開設在基隆市
    成功橋下之豬肉攤，欲找庚○○協商，惟庚○○因無力清償
    ，遂暫時躲避癸○○，雙方未遇。詎癸○○竟因此惱羞成怒
    ，基於恐嚇之犯意，於95年6月20日下午1時19分許，以其自
    有之行動電話號碼0000000000號，撥打行動簡訊至庚○○所
    持用之行動電話手機，以「如果不處理，今天已經對他哥哥
    姐姐豬肉攤處理，三天讓他們關門，再來就是朋友會有事」
    等語，以加害生命、財產之事恐嚇庚○○，致庚○○心生畏
    懼。嗣於95年6月22日上午，再夥同辛○○（另行審結）、
    壬○○（本院另案審理中）、己○○、及乙○○（以上二人
    已先行審結）等4人，從桃園縣桃園市分乘2輛自小客車至基
    隆市分頭再次向庚○○追討債務時（詳後述），為警查獲，
    始知上情，並扣得如95年度證字第1628號、96年度證字第23
    3號所示之證物。
二、案經基隆市警察局第二分局報請臺灣基隆地方法院檢察署檢
    察官偵查起訴。
    理  由
壹、程序方面
    按被告以外之人於審判外之言詞或書面陳述，除法律有規定
    者外，不得作為證據；又被告以外之人於審判外之陳述，雖
    不符合同法第159條之1至第159條之4之規定，但經當事人於
    審判程序同意作為證據，法院審酌該言詞陳述或書面陳述作
    成時之情況，認為適當者，亦得為證據。當事人、代理人或
    辯護人於法院調查證據時，知有第159條第1項不得為證據之
    情形，而未於言詞辯論終結前聲明異議者，視為有前項之同
    意，刑事訴訟法第159條第1項及第159條之5分別定有明文。
    查證人庚○○、薛陳玉霞、戊○○於警詢時之證述、證人庚○○、許繡惠於偵訊時之證述，雖均屬傳聞證據，惟當事人
    於本院審判期日中均表示同意採為證據，且迄至言詞辯論終
    結前亦未聲明異議，本院審酌上開證據資料製作時之情況，
    尚無違法不當及證明力明顯過低之瑕疵，亦認為以之作為證
    據應屬適當，故揆諸前開規定，爰逕依刑事訴訟法第159 條
    之5規定，認前揭證據資料均有證據能力，合先敘明。
貳、實體方面
甲、有罪部分：
一、上揭犯罪事實，業據被告癸○○於本院審理時坦承不諱，核
    與證人庚○○、薛陳玉霞於警詢、證人庚○○於偵查中所述
    情節相符，並有簡訊顯示所翻拍之照片及譯文在卷可參，復
    有門號0000000000行動電話1支（含SIM卡）扣案可資佐證。
    足徵被告自白與事實相符，自可採信。本件事證明確，應依
    法論科。
二、論罪科刑：
  (一)按刑法第305 條之恐嚇罪，係以將加害危害之事實通知被害
    人，使生畏懼之心為要件，不以事後確有加害之行為為必要
    ，觀之上開簡訊內容，衡情已足使人心生畏懼，且證人庚○○亦證稱其閱覽上開簡訊內容後，確實感到恐懼等情，足認
    上揭簡訊之內容確已該當恐嚇之要件，故被告所為，係犯刑
    法第305條之恐嚇危害安全罪。
  (二)又被告行為後，於94年2 月2日修正公布之刑法，業於95年7
    月1日施行。修正後刑法第2 條第1項規定：「行為後法律有
    變更者，適用行為時之法律。但行為後之法律有利於行為人
    者，適用最有利於行為人之法律。」，係規範行為後法律變
    更所生新舊法律比較適用之準據法，於新法施行後，應適用
    修正後刑法第2條第1項之規定，為「從舊從輕」之比較（此
    條項規定，僅係新、舊法之比較適用之宣示性指導原則，並
    非實體刑罰法律，不生行為後法律變更之比較適用問題）。
    而被告行為時之舊刑法第33條第5 款規定：「主刑之種類如
    左：五、罰金：1元以上。」，換算新臺幣後，為新臺幣3元
    以上，行為後新刑法第33條第5 款係規定：「主刑之種類如
    下：五、罰金：新臺幣1 千元以上，以百元計算之。」，經
    比較修正前、後關於刑法第305 條之罪科處罰金刑之最低刑
    度規定，前者為新台幣3元，後者為新台幣1千元，自應以被
    告行為時之舊刑法較有利於被告。
  (三)爰審酌被告僅因討債不成即為前開恐嚇危害安全之犯行，使
    告訴人心生畏懼，生活在恐懼之陰影下，被告所為已不足取
    ，惟被告於本院審理時坦承犯行，並表悔悟等一切情狀，量
    處如主文所示之刑。又按修正前刑法第41條第1 項規定：「
    犯最重本刑為5年以下有期徒刑以下之刑之罪，而受6個月以
    下有期徒刑或拘役之宣告，因身體、教育、職業、家庭之關
    係或其他正當事由，執行顯有困難者，得以1元以上3元以下
    折算1 日，易科罰金。但確因不執行所宣告之刑，難收矯正
    之效或難以維持法秩序者，不在此限。」另依95年5 月17日
    修正刪除前罰金罰鍰提高標準條例第2 條前段規定：「依刑
    法第41條易科罰金或第42條第2 項易服勞役者，均就其原定
    數額提高為1百倍折算1日。」亦即易科罰金之折算標準係以
    銀元1百元以上3百元以下折算1 日，經以1：3之比例折算後
    ，即係以新臺幣3百元以上9 百元以下折算1日；而修正後刑
    法第41條第1項規定：「犯最重本刑為5年以下有期徒刑以下
    之刑之罪，而受6 個月以下有期徒刑或拘役之宣告者，得以
    新臺幣1千元、2千元或3千元折算1日，易科罰金。但確因不
    執行所宣告之刑，難收矯正之效或難以維持法秩序者，不在
    此限。」亦即易科罰金之折算標準係以新臺幣1千元、2千元
    或3千元折算1日，經比較新舊法之規定，舊法規定之折算標
    準對於被告自較有利，依據前揭刑法第2條第1項前段之規定
    ，應依修正前刑法第41條第1 項前段之規定，諭知易科罰金
    之折算標準。扣案之門號0000000000行動電話1支（含SIM卡
    ），係被告所有且供本件犯罪所用之物，爰依法宣告沒收（
    刑法第38條第1項第2款有關「供犯罪所用之物」得沒收之規
    定，因未經修正，無新舊法比較問題，原則上依主刑所適用
    之法律）。其餘如95年度證字第1628號、96年度證字第233
    號證物清單所示之物，因與本案無涉，爰不予宣告沒收。
  (四)末犯罪在中華民國96年4 月24日以前者，除本條例另有規定
    外，依下列規定減刑：一死刑減為無期徒刑；二無期徒刑減
    為有期徒刑20年；三有期徒刑、拘役或罰金，減其刑期或金
    額二分之一。依本條例應減刑之罪，未經判決確定者，於裁
    判時，減其宣告刑。依前項規定裁判時，應於判決主文同時
    諭知其宣告刑及減得之刑，96年7 月16日施行之中華民國96
    年罪犯減刑條例第2條第1項、第7 條定有明文。又減刑後之
    易科罰金或易服勞役之折算標準，仍宜照原標準定之，「法
    院辦理96年減刑案件應行注意事項」第16點亦有明文。本案
    被告之犯罪時間係在96年4 月24日前，且經本院宣告有期徒
    刑6月，悉合於前揭減刑條件，應減為有期徒刑3月，並依原
    標準諭知易科罰金之折算標準。
乙、無罪部分：
一、公訴意旨略以：緣庚○○於85年間，向案外人陳如意借款，
    並陸續開立支票3 紙，金額共470000元，以擔保前開債務，
    嗣因庚○○無力清償，且前開3 張支票復全數遭退票，庚○○遂於86年10月間再開立28張金額共415000元之本票交陳如
    意收執，惟庚○○仍無力清償，陳如意遂將前開支票及本票
    債權，以不詳代價轉讓予他人，其後該等支票及本票再全數
    輾轉由癸○○所取得。癸○○為順利追討前開票據債權，先
    後於95年6月14日下午3時許及同年月16日下午3時許，夥同5
    至6 名姓名、年籍不詳之成年男子，邀約庚○○至位於基隆
    市○○路40號之「米琪咖啡廳」談判債務問題，雙方未達成
    協議；而後癸○○復於同年月17日下午，亦夥同數名姓名、
    年籍不詳之成年男子，至庚○○胞兄開設在基隆市成功橋下
    之豬肉攤，欲找庚○○協商，惟庚○○因無力清償，遂暫時
    躲避癸○○，雙方未遇。因癸○○未追回前開債務，遂於同
    年月22日上午，再夥同辛○○（另行審結）、壬○○（本院
    另案審理中）、己○○、及乙○○（以上二人已先行審結）
    等4人，從桃園縣桃園市分乘2輛自小客車至基隆市分頭尋找
    庚○○以追討債務。同日上午10時40分許，辛○○、己○○
    及壬○○等三人在基隆市正濱魚市場先找到庚○○，並禁止
    庚○○離去後，再由壬○○打電話通知癸○○及乙○○趕往
    正濱魚市場會合。眾人會合後，在庚○○提議下，一行人轉
    往就近之基隆市警察局第二分局正濱派出所協商債務，當時
    在場員警見雙方係債務糾紛，表示不便受理，庚○○只得步
    出派出所，隨興前往位於基隆市○○區○○路618號之「吃
    吃看海產店」用餐，惟壬○○仍步行尾隨其後，癸○○等4
    人則駕車緩緩跟隨在後，待庚○○走進「吃吃看海產店」後
    ，癸○○等5 人竟共同基於妨害庚○○自由離去之犯意聯絡
    及行為分擔，除要求庚○○儘速以行動電話與親友聯絡協助
    還錢外，其間庚○○多次要起身離開「吃吃看海產店」，均
    為癸○○等人阻擋，癸○○等人遂以此方式剝奪庚○○之行
    動自由。嗣庚○○假藉聯絡親友之機會，委託友人報警，警
    方遂於同日下午1 時30分許趕到「吃吃看海產店」，除救出
    庚○○外，並當場逮捕癸○○、辛○○、壬○○、己○○及
    項之妨害自由罪嫌。
二、按犯罪事實應依證據認定之，無證據不得認定犯罪事實，又
    不能證明被告犯罪或其行為不罰者，應諭知無罪之判決，刑
    事訴訟法第154條第2項、第301條第1項分別定有明文。次按
    認定不利於被告之事實，須依積極證據，茍積極之證據本身
    存有瑕疵而不足為不利於被告事實之認定，即應為有利於被
    告之認定，更不必有何有利之證據，而此用以證明犯罪事實
    之證據，猶須於通常一般人均不至於有所懷疑，堪予確信其
    已臻真實者，始得據以為有罪之認定，倘其證明尚未達到此
    一程度，而有合理性之懷疑存在，致使無從為有罪之確信時
    ，即應為無罪之判決，此有最高法院82年度臺上字第163 號
    判決、76年臺上字第4986號、30年上字第816 號等判例意旨
    可資參照。再按告訴人之告訴，係以使被告受刑事訴追為目
    的，是其陳述是否與事實相符，仍應調查其他證據以資審認
    ；即告訴人之指訴係以使被告入罪為目的，故多作不利於被
    告之陳述，自不得以其指訴為被告犯罪之唯一證據，仍必須
    調查其他證據證明告訴人之指訴與事實相符，始可採為證據
    。再被害人之陳述如無瑕疵，且就其他方面調查又與事實相
    符，固足採為科刑之基礎，倘其陳述尚有瑕疵，則在未究明
    前，遽採為論罪科刑之依據，即難認適法（最高法院52年臺
    上字第1300號、61年臺上字第3099號等判例意旨參照）。
三、公訴人認被告等涉有上開妨害自由犯行，係以：告訴人庚○○於警詢及偵查中之指訴為據。
四、訊據被告癸○○固坦承與共犯辛○○、壬○○、己○○、乙○○駕車到基隆市找庚○○討債，在漁市場找到庚○○後，
    即相約至正濱派出所談論債務處理問題，之後又改往「吃吃
    看海產店」繼續討論債務之事實，惟均堅詞否認有公訴人所
    指妨害自由犯行，辯稱：渠等並無從正濱派出所押著庚○○
    去「吃吃看海產店」，到海產店後，亦未限制庚○○行動自
    由等語。經查：
  (一)證人即告訴人庚○○於95年6 月22日警詢時證稱：出派出所
    後，癸○○叫我跟他們到附近海產店談判，我不願意，他們
    就很兇大聲罵我，加上之前他們有傳恐嚇的簡訊，我害怕只
    好跟著去，路上有一人押著我，其餘4 人開車尾隨在後，到
    他們指定的「吃吃看海產店」，在店內又被控制行動，曾多
    次走到門口要離去，就被堵住門口不讓我走等語（詳95年度
    偵字第2905號偵查卷一、第55頁）；於95年7月3日檢察官偵
    訊時具結證稱：原本在派出所討論債務，後來因中午警察交
    班，請我們自己出去處理，癸○○就說去「吃吃看海產店」
    談，我只好同意跟著去，他們就叫我一直打電話，聯絡我哥
    哥來處理，一個多小時後，警察就來了。去海產店時，我左
    右各站一個人，我走快他們就走快，我走慢他們就走慢，出
    派出所後，癸○○有說如果我不處理不放過我等語（詳95年
    度偵字第2905號偵查卷一、第177頁）；於95年7月20日檢察
    官偵訊時具結證稱：一開始在派出所談債務，談了約15分鐘
    ，快中午警察說他要下班，叫我們自己去找地方談，癸○○
    就說到附近「吃吃看海產店」再談，在前往海產店中途中，
    有二個人跟在我左右，我走快他們就走快，我走慢他們就走
    慢，到了海產店，除乙○○外，其餘4 人都叫我趕快打電話
    ，但我哥哥、姐姐都不來，在海產店約一個小時警察就來了
    ，在海產店我有離開走到門口，他們就跟過來不讓我離開，
    我要出去壬○○就跟過來擋住我出去等語（詳95年度偵字第
    29 05號偵查卷二、第96頁）；於本院96年8月23日審理時具
    結證稱：在派出所討論債務約30分鐘，出派出所後，被告提
    議去海產店吃飯，我就說附近有家「吃吃看海產店」，我沒
    辦法只好一起去，因我也想把問題解決，從派出所至海產店
    途中有二人跟著我一起走，但沒有押著我，到海產店後，我
    有在海產店靠近門口的桌子打電話，打電話時，被告等人沒
    有在旁邊，也沒人攔我，但我在打電話前，曾走到門口，就
    有人跟過來等語（詳本院96年8 月23日審判筆錄），證人庚○○對於何人決定去「吃吃看海產店」討論債務、及從派出
    所前往海產店途中是幾人跟著一起走到海產店、有無強押前
    往海產店、在海產店有無被人限制行動等細節，前後證述不
    一，且證人庚○○於本院審理時亦證稱：從派出所至海產店
    、及在海產店內，均沒有想要離開，因為事情還是要處理等
    語（詳本院96年8 月23日審判筆錄），則告訴人庚○○所為
    不利於被告之指訴，並非毫無瑕疵可指，其陳述是否與事實
    相符，仍應調查其他證據以資審認。
  (二)又查證人即吃吃看海產店老闆戊○○於95年7 月20日檢察官
    偵訊時具結證稱：當天有二部車來，由乙○○、癸○○點菜
    ，我安排他們的座位，剛開始6 人坐在一起，後來就看到庚○○一直坐在另外靠店門口的桌子打電話，沒有看到庚○○
    去店外等語（詳95年度偵字第2905號偵查卷二、第98頁）；
    於本院96年7 月31日審理時具結證稱：我先安排他們的車位
    ，再帶他們就坐，入座後，有人去廁所，有人在座位上，跟
    一般來店內用餐的客人沒有不同，庚○○不是被押進來的，
    進入店後，就坐著和其他人一起吃飯，沒多久，就自己到店
    的偏門打電話，偏門有打開，且是自動門，該門可以通到店
    外，庚○○打電話時，沒有人限制他行動自由，及在旁監視
    ，因為庚○○表情很自然，在店內期間，沒有人有兇惡或激
    烈的言詞等語（詳本院96年7 月31日審判筆錄），再參以證
    人即查獲警員丙○○於本院96年7 月31日審理時證稱：是聽
    同事轉述在「吃吃看海產店」有人因討債被限制行動自由，
    因此前往海產店查案，到場後，庚○○與被告等人坐一桌正
    在吃飯及聊天，庚○○當場沒有說被限制自由等語（詳本院
    96年7 月31日審判筆錄）；證人即查獲警員甲○○於本院96
    年9 月11日審理時證稱：到海產店後，看到庚○○和被告等
    同坐在一圓桌，我們有問庚○○是何事，他說是債務糾紛，
    並表示不希警員介入，報警的線民是說有人從家裡帶庚○○
    到派出所，再到小吃店去等語（詳本院96年9 月11日審判筆
    錄），顯見證人庚○○從派出所至海產店、及在海產店內並
    無被人限制行動自由之情事，被告之辯解，並非全屬無據。
  (三)綜上所述，證人庚○○即告訴人之指訴，既有瑕疵，而證人
    戊○○、丙○○、甲○○之證述，亦不足援為告訴人指訴事
    實之佐證。至於警製扣押筆錄、扣押物品目錄表、及扣案物
    證等，僅能證明被告等與告訴人確有債務糾紛，亦無從援為
    告訴人庚○○指訴遭妨害自由是否真實之佐證。此外，復查
    無其他積極證據足令本院確信被告確有公訴人所指妨害自由
    犯行，不能證明被告犯罪，按上所述，自應均為無罪諭知。
據上論斷，應依刑事訴訟法第299條第1 項前段、第301條，刑法
第2條第1項、刑法第305條、第38條第1項第2 款、修正前刑法第
41條第1項前段，廢止前罰金罰鍰提高標準條例第2條，刑法施行
法第1條之1，現行法規所定貨幣單位折算新臺幣條例第2條，中
華民國96年罪犯減刑條例第2條第1項第3款、第7條，判決如主文
。
本案經檢察官丁○○到庭執行職務。
中    華    民    國    97    年    5    月    20    日
                  刑事第四庭審判長法  官  齊  潔
                                  法  官  何怡穎
                                  法  官  王慧惠
以上正本證明與原本無異。
如不服本判決應於收受本判決後10日內向本院提出上訴書狀，其
未敘述上訴理由者，並得於提起上訴後10日內向本院補提理由書
狀（均須按他造當事人之人數附繕本）「切勿逕送上級法院」。
中    華    民    國    97    年    5     月    20    日
                                  書記官  王月娥
附錄論罪法條
刑法第305條
以加害生命、身體、自由、名譽、財產之事，恐嚇他人致生危害
於安全者，處2年以下有期徒刑、拘役或3百元以下罰金。


司法院資訊處製作；財團法人民間司法改革基金會備份。
